臺灣臺中地方法院刑事判決　　　　　　　　95年度自字第59號
自　訴　人　陶園茗股份有限公司
法定代理人　林世彬
自訴代理人　林正和律師
　　　　　　邱雅文律師
被　　　告　雷金富
(改名乙○○)
上列被告因詐欺等案件，經自訴人提起自訴，本院判決如下：
    主    文
雷金富犯行使偽造私文書罪，處有期徒刑拾月，減為有期徒刑伍
月，如易科罰金，以銀元參佰元即新台幣玖佰元折算壹日。
偽造於STA0000000支票上「甲○○」之署押壹枚，沒收。
    犯罪事實
一、雷金富於民國95年3月間，得悉陶園茗股份有限公司 (以下
    簡稱陶園茗公司)因財務問題擬出售該公司之股權，雷金富
    明知其資金不足，並無承購「陶園茗公司」之購買能力，竟
    意圖為自己不法之所有，並基於行使偽造私文書之犯意，對
    陶園茗公司之法定代理人林世彬佯稱，願以新台幣 (下同)
    三千四百八十一萬二千三十七元，購買林世彬與股東林世充
    、林世崇、林世欽、劉秀鑾等人持有之陶園茗公司之股權百
    分之五十一。雷金富並於訂立買賣草約時，推由不知情之甲
    ○○為買受人與林世彬簽訂草約，並要求辦理股權之過戶手
    續，並先行派遣人員進入陶園茗公司行使經營權，且雷金富
    為取信於林世彬，向永都有限公司借得之票號：STA0000000
    號，付款人為台中商業銀行台中分行，面額三千一百三十萬
    元之支票一紙，且未經案外人甲○○之授權或同意，偽造甲
    ○○之簽名署押，背書於該支票上，於95年3月6日左右，交
    付於林世彬作為履約保證金，使林世彬誤信為真而收受，並
    生損害於甲○○。雷金富簽約後，除給付該公司員工二月份
    薪資暨勞健保費等共計41萬3千零2元外，其餘債務均未依約
    履行，經林世彬屢次催促，雷金富均藉故拖延不簽立正式合
    約，對公司員工每月應領薪資暨應繳之勞健保費，均未完全
    支付，對清償廠商貨款亦未處理，雷金富交付林世彬作為履
    約保證金之前述支票，經林世彬於95年6月1日提示，因係空
    白票據掛失止付及拒絕往來而遭退票，始發覺上情。
二、案經陶園茗股份有限公司之法定代理人林世彬委由林正和律
    師向本院提起自訴。
    理    由
一、訊據被告雷金富矢口否認上揭犯行，辯稱因自訴人林世彬有
    欠伊一千七百五十萬元，同意於買賣價款中扣除，才向自訴
    人購買陶園茗公司股權，購買後有支付員工薪水，伊無詐欺
    意圖或偽造甲○○之簽名云云。惟查上揭犯罪事實，業據自
    訴人即陶園茗公司之法定代理人林世彬指訴明確，而該支票
    係被告向永都有限公司借得，並由丁○○交付給被告，支票
    及公司大小章均為真正，業據丁○○到庭結證屬實，且被告
    借得該支票，親自交給崇光法律事務所之丙○○，丙○○收
    受該支票時，該支票上即有甲○○之背書，業據證人丙○○
    到庭結證屬實 (96.7.10.審理筆錄)，而證人甲○○到庭結
    證稱：草約是被告叫我幫他簽的，支票上的背書不是伊簽的
    ，不是伊的筆跡，也沒有授權雷金富簽伊名字而背書(96.5.
    15.審理筆錄)。被告雷金富原供稱該支票交付丙○○並無甲
    ○○之背書，復又改稱交付時已有甲○○之背書，前後供述
    不一，所辯自無可採。按本件系爭支票係由被告交付於丙○
    ○轉交林世彬作為履約保證金，證人甲○○既否認有背書於
    該支票上，而支票上甲○○之筆跡又與雷金富所簽於支票上
    之背書運筆方式雷同，則該偽造甲○○之背書係由被告雷金
    富所偽簽應可認定，被告以偽簽甲○○署押作為背書，並將
    該支票交付於自訴人作為履約保證金，其有詐欺之意圖甚明
    ，此外復有買賣草約、STA0000000支票影本各一份附卷可資
    佐證。本案事證明確，被告犯行堪予認定。
二、核被告雷金富所為，係犯刑法第339條第1項之詐欺罪及同法
    第216條、第210條之行使偽造私文書罪。被告上開偽造甲○
    ○之署押係偽造私文書之部分行為，及偽造文書之低度行為
    為行使文書之高度行為所吸收，均不另論罪。被告行為後，
    94年1月7日修正公布之刑法，自95年7月1日施行，修正後之
    刑法刪除第55條關於牽連犯之規定。本件被告所犯詐欺罪與
    行使偽造私文書罪間具有牽連犯之關係，依修正前即行為時
    之規定，應從一重之罪處斷，蓋依修正後之刑法既已刪除牽
    連犯之規定，則所犯上述各罪應依數罪併罰之規定分論併罰
    ，比較新舊法之規定，修正後之規定並非較有利於被告，依
    刑法第2條第1項之規定，應適用行為時之法律，即適用修正
    前刑法第55條牽連犯之規定，從一重之行使偽造私文書罪處
    斷。爰審酌被告犯罪之動機、目的、手段及所生危害，量處
    如主文所示之刑。又被告犯罪時間在96年4月24日之前，合
    於中華民國96年罪犯減刑條例規定，應依該條例第2條第1項
    第3款規定減其刑期二分之一，並依同條例第9條及修正前之
    刑法第41條第1項規定，諭知易科罰金之折算標準。又偽造
    於STA0000000支票上「甲○○」之署押，依刑法第219條諭
    知沒收。
三、又被告行為後，刑法第41條第1項業於94年2月2日以華總一
    義字第09400014901號令修正公布，並自95年7月1日起施行
    ；罰金罰鍰提高標準條例第2條亦於95年5月17日以華總一義
    字第09400014901號令刪除，並自同年7月1日起施行。修正
    後刑法第41條第1項規定「犯最重本刑為5年以下有期徒刑以
    下之刑之罪，而受6個月以下有期徒刑或拘役之宣告者，得
    以新臺幣1千元、2千元或3千元折算1日，易科罰金。但確因
    不執行所宣告之刑，難收矯正之效，或難以維持法秩序者，
    不在此限。」，與修正前刑法第41條第1項規定「犯最重本
    刑為5年以下有期徒刑以下之刑之罪，而受6個月以下有期徒
    刑或拘役之宣告，因身體、教育、職業、家庭之關係或其他
    正當事由，執行顯有困難者，得以（銀元）1元以上3元以下
    折算1日，易科罰金。但確因不執行所宣告之刑，難收矯正
    之效，或難以維持法秩序者，不在此限。」及適用修正前罰
    金罰鍰提高標準條例第2條規定「依刑法第41條易科罰金或
    第42條第2項易服勞役者，均就其原定數額提高為1百倍折算
    1日；法律所定罰金數額未依本條例提高倍數，或其處罰法
    條無罰金刑之規定者，亦同。」不同。比較新舊法結果，以
    舊法較有利於行為人，故依刑法第2條第1項前段規定，本件
    易科罰金部分，自應適用行為時之法律即修正前刑法第41條
    第1項及罰金罰鍰提高標準條例第2條之規定，諭知如易科罰
    金，以銀元3百元即新台幣9百元折算壹日，附此敘明。
據上論斷，應依刑事訴訟法第299條第1項前段、第343條，刑法
第2條第1項前段、第339條第1項、第216條、第210條、第219條
，修正前刑法第55條、第41條第1項前段，中華民國96年罪犯減
刑條例第2條第1項第3款、第7條、第9條，罰金罰鍰提高標準條
例第1條前段、修正前罰金罰鍰提高標準條例第2條，判決如主文
。
本案經檢察官郭明嵐到庭執行職務。
中　　華　　民　　國　　96　　年　　7　　月　　 31　　日
                  刑事第七庭 審判長法  官  陳如玲
                                   法  官  高文崇
                                   法  官  郭德進
上正本證明與原本無異。
如不服本判決，應於送達後十日內向本院提出上訴狀（須附繕本
），上訴於台灣高等法院台中分院。
中　　華　　民　　國　　96　　年　　8 　　月　　2 　　日
                                   書記官  陳惠玲
                                                       B
附錄論罪科刑法條
中華民國刑法第339條第1項：（普通詐欺罪）
意圖為自己或第三人不法之所有，以詐術使人將本人或第三人之
物交付者，處5年以下有期徒刑、拘役或科或併科1千元以下罰金
。
中華民國刑法第210條：（偽造變造私文書罪）
偽造、變造私文書，足以生損害於公眾或他人者，處5年以下有
期徒刑。
中華民國刑法第216條：（行使偽造變造或登載不實之文書罪）
行使第210條至第215條之文書者，依偽造、變造文書或登載不實
事項或使登載不實事項之規定處斷。
